【裁判字號】    95,訴,1099
【裁判日期】    951030
【裁判案由】    侵權行為損害賠償
【裁判全文】
臺灣臺南地方法院民事判決              95年度訴字第1099號
原      告  乙○○
被      告  甲○○
                        樓之2.
                        號
上被告因過失傷害案件，經原告提起刑事附帶民事訴訟，請求侵
權行為損害賠償，由本院刑事庭裁定移送前來，經本院於民國95
年10月19日言詞辯論終結，判決如下：
    主    文
被告應給付原告新台幣壹拾萬陸仟玖佰壹拾捌元，及自民國九十
五年七月十七日起至清償日止，按年利率百分之五計算之利息。
原告其餘之訴駁回。
訴訟費用由被告負擔百分之十六；餘由原告負擔。
本判決得假執行。
原告其餘假執行之聲請駁回。
    事實及理由
一、被告甲○○未於最後言詞辯論期日到場，核無民事訴訟法第
    386 條所列各款情形，爰依原告之聲請，由其一造辯論而為
    判決。
二、原告起訴主張：
  (一)原告於民國94年10月28日夜間駕駛自小客車行駛於國道一號
    高速公路北上路段，被告甲○○於當日夜間則搭乘訴外人洪
    遠川駕駛之貨車行駛在後，因該路段為進行路面拓寬工程，
    縮減部分車道，且車流量多，故洪遠川雖以開遠光燈及按喇
    叭方式要求原告讓出車道，原告為安全距離，並未禮讓，待
    車況許可始讓出車道予被告搭乘之車輛超車。惟此時已引發
    被告等人不滿，竟於高速公路上追逐原告，原告為安全起見
    ，駛入仁德休息站停車，被告搭乘之車輛亦跟隨進入休息站
    ，被告並下車打開原告車門，動手毆打原告，導致原告受有
    頭部挫傷、臉部挫傷及鼻骨骨折等傷害。被告傷害原告罪嫌
    部分，經原告提出告訴後，已由臺灣台南地方法院檢察署偵
    查起訴在案。
  (二)原告遭被告毆打成傷後，前往醫院治療及進行鼻骨骨折固定
    手術，共計支出醫藥費新台幣（下同）6,918元，自得請求
    被告賠償。又被告受傷後出現頭痛、嗅覺功能異常等症狀，
    無法工作，請假一個月在家修養，受有勞動能力之喪失，請
    求每月平均月薪45,000元之賠償。另原告與被告素不相素，
    被告僅因原告未立即讓出車道之緣故，而動手毆打原告，完
    全無視法律存在。且其毆打原告之行為，除使得原告肉體痛
    苦外，亦導致出現嗅覺功能異常，讓原告倍感憂慮。再者，
    原告於高速公路上遭被告搭乘之車輛狂追，亦讓原告精神上
    感到恐懼。而事發迄今，被告迄未向原告道歉或慰問之行為
    ，併請求被告賠償精神慰藉金600,000元。
  (三)聲明：被告應給付原告651,918元，及自起訴狀繕本送達被
    告翌日起至清償日止，按年利率百分之5計算之利息；暨原
    告願供擔保，請准宣告假執行。
二、被告答辯如下：
  (一)伊不否認於上開時、地毆打原告成傷之事實，及本件傷害案
    件經原告提起告訴後，已由檢察官提起公訴即由本院判決在
    案，伊對於判決結果無意見，願意接受。
  (二)原告請求伊賠償部分，醫療費用6,918元，有提出醫院收據
    ，伊無意見，願意如數賠償。至於原告請求喪失勞動能力部
    分，伊認為原告之傷勢不需要修養如此之久。另外原告請求
    精神慰藉金600,000元過高，伊不同意賠償。
三、本件經審理及證據調查，兩造對於下列事實不爭執：
  (一)被告於94年10月28日夜間9時30分許，在國道一號高速公路
    仁德休息站動手毆打原告，導致原告受有頭部挫傷、臉部挫
    傷及鼻骨骨折等傷害。
  (二)被告傷害原告罪嫌部分，經原告提出告訴後，並由臺灣台南
    地方法院檢察署偵查起訴（95偵字第5406號）後，及由本院
    95年度簡字第1372號判決有罪在案。
  (三)被告因本件傷害事件，前往醫療機構治療，共計支出醫療費
    用6,918元，被告願意如數賠償。
四、本件原告主張於上開時、地遭被告毆打，受有頭部挫傷、臉
    部挫傷及鼻骨骨折等傷害。被告涉犯傷害罪嫌部分，經原告
    提出告訴後，已由臺灣台南地方法院檢察署偵查起訴及由本
    院判決有罪等情，業據提出診斷證明書為證，且為被告到庭
    自認，及與本院調閱上開刑事卷宗相符。是被告不法傷害原
    告身體之事實，應足認定。
五、按因故意或過失，不法侵害他人之權利者，負損害賠償責任
    ；又不法侵害他人之身體或健康者，對於被害人因此喪失或
    減少勞動能力或增加生活上之需要時，應負損害賠償責任；
    及不法侵害他人之身體、健康、名譽、自由、信用、隱私、
    貞操，或不法侵害其他人格法益而情節重大者，被害人雖非
    財產上之損害，亦得請求賠償相當之金額，此民法第184條
    第1項前段、第193條第1項及195條第1項前段定有明文。本
    件被告不法傷害原告身體之事實，業經本院查明屬實，已如
    上述，原告依據侵權行為之法律關係，請求被告賠償，自屬
    有據。惟原告請求被告賠償之項目及金額是否有理由，論述
    如下：
  (一)醫藥費部分：
    原告因本件傷害共支出醫療費用6,918元乙節，業據提出所
    述相符之醫療費用收據為證，且被告對於該收據之真正亦不
    爭執，同意如數賠償，是原告請求此部分之賠償，為有理由
    。
  (二)減損勞動能力部分：
    原告主張因遭被告毆打成傷，無法工作，請假修養一個月，
    請求被告賠償平均月薪45,000元，並提出94年度1至6月所得
    扣繳憑單為據。惟經本院查詢，原告固因本件事故請假休養
    ，但請假期間任職之公司仍按其底薪給付薪資，並未因此受
    有薪資之損失。至原告雖因本件傷害，導致嗅覺功能異常之
    情形，但原告為業務員，嗅覺功能異常僅造成日常生活不便
    或困擾，並不影響其工作能力，是其請求被告賠償減損勞動
    能力之損失，並非可信。
  (三)精神慰藉金部分：
    按慰藉金之賠償以人格權遭受侵害，使精神上受有痛苦為必
    要，至其核給標準與財產上損害之計算不同，惟非不可斟酌
    雙方身分、資力與加害程度，及其他各種情形核定相當之數
    額（最高法院51年台上字第223號判例參照）。本件被告僅
    因原告未立即讓其搭乘之車輛超車，即動手毆打原告，致使
    原告身體受傷，肉體感到疼痛，且有嗅覺功能異常情形，是
    否能復原亦無法確定，足認被告不法侵害原告情節重大，原
    告請求被告賠償精神慰藉金，自屬有理。本院審酌原告專科
    畢業，於私人公司擔任業務員，每月收入約三萬元，被告為
    國小畢業，目前無業。及經本院調閱兩造財產資料，原告年
    收入約三十萬元，並無其餘財產，被告年收入約六萬元，名
    下有汽車一輛。而原告之傷勢，依據國立成功大學醫學院附
    設醫院95年10月12日函文所載，需修養一至二星期即可等情
    狀，認原告請求被告賠償精神慰撫金於100,000元內，尚稱
    公允，逾此部分，則屬過高，不能准許。
五、綜上所述，被告因不法侵害原告身體，導致原告受有支出醫
    療費用及非產財產上之損害，從而，原告依據侵權行為之法
    律關係，請求被告賠償醫療費用6,918元及精神慰撫金100,
    000元，共計106,918元，及自收受附帶民事起訴狀繕本翌日
    （即95年7月17日）起至清償日，按年利率百分之5計算之利
    息，洵屬有據，應予准許，逾此部分之請求，則無理由，不
    應准許。
六、本件原告聲明願供擔保，請准宣告假執行，因原告勝訴部分
    未逾五十萬元，本院應依職權宣告假執行，自無庸再為命供
    擔保之諭知；原告其餘假執行之聲請，則因訴之駁回而失所
    依附，不能准許，併予駁回。
七、結論：原告之訴為一部有理由，一部無理由，依民事訴訟法
    第385條第1項前段、第79條、第389條第1項第5款，判決如
    主文。
中    華    民    國    95    年    10    月    30    日
                  民事第五庭    法  官  許蕙蘭
上為正本係照原本作成。
如對本判決上訴，須於判決送達後廿日內向本院提出上訴狀
中    華    民    國    95    年    10    月    31    日
                                書記官  黃鋕偉


司法院資訊處製作；財團法人民間司法改革基金會備份。
